臺灣士林地方法院民事簡易判決
  111年度湖建簡字第6號
原      告  吳世宗即興展工程行


被      告  天璟室內裝修規劃有限公司

法定代理人  李昀蓁  
上列當事人間請求給付工程款事件，經本院於民國111年7月7日
言詞辯論終結，判決如下：
    主      文
原告之訴駁回。
訴訟費用由原告負擔。
    事實及理由要領
一、本判決依民事訴訟法第434條第1項規定，合併記載事實及理
    由要領，其中原告之主張與被告之答辯，並依同條項規定，
    分別引用原告之起訴狀（即支付命令聲請狀與民國110年6月
    18日提出之補正狀資料）、訴狀資料（111年6月16日提出）
　　、被告之答辯狀（即異議狀）、訴狀資料（111年7月7日提
    出），以及本件言詞辯論筆錄（同年5月27日、同年7月7日
　　）。
二、本院之判斷：
　㈠關於109年10月10日工程估價單尾款新臺幣（下同）16萬元部
    分：
　⒈查，被告於109年10月間委託原告施作基隆市八斗高中廁所改
    善工程中之土水工程部分（下稱系爭工程），施作項目如原
    告提出之109年10月10日工程估價單（下稱第1張估價單，見
    本院卷第11頁）所載，雙方同意該估價單所列施工項目之費
    用為新臺幣（下同）47萬元，以及被告已給付其中之31萬元
    ，尚有尾款16萬元（下稱系爭尾款）迄未給付等情，有前開
    估價單影本在卷可參，而被告就此部分並無爭執（對照被告
    提出異議書，見本院卷第9頁），是此部分之事實，堪以認
    定。
  ⒉被告拒絕給付系爭尾款應屬有據：
　⑴按，稱承攬者，謂當事人約定，一方為他方完成一定之工作
　　，他方俟工作完成，給付報酬之契約。民法第490條第1 項
    定有明文。是承攬契約之承攬人，倘未完成承攬之工作者，
    即無報酬請求權。查，原告主張系爭工程伊已施作完畢乙節
　　，為被告所否認（詳於下述），而原告就此部分之主張，並
    未舉證以明，其主張是否屬實？即屬有疑，難認為真正。
　⑵又按，因不完全給付而生前項以外之損害者，債權人並得請
    求賠償。民法第227條第2項定有明文。查，被告抗辯原告於
    施工時恣意抽菸，導致伊遭學校罰款，以及原告未依約定於
    18個工期天內完工，合計遲延18天，致伊另遭業主罰款1萬5
    ,085元違約金等情，業據提出被告法定代理人與基隆市八斗
    高中專責人員間LINE聯繫紀錄（內含拍攝到原告施工抽菸之
    照片，見本院卷第12頁）、被告向基隆市八斗高中繳付施工
    逾期違約金之收據（見本院卷第67頁）為憑，且原告自承未
    依約於約定之18天工期完工，共遲延18天（見本院卷第54頁
    ），是被告就此部分之抗辯，堪信屬實。依民法第227條第2
    項規定，自得請求原告賠償因兩造間承攬契約所造成之其他
    損害（即施工逾期違約金）。但除上述遲延罰款外，就施工
    時期抽菸，導致被告遭業主罰款之金額部分，被告並未舉證
    以明，此部分即無從認定確有損害，但不影響本案之判斷，
    附此敘明。
　⑶另按，承攬人完成工作，應使其具備約定之品質及無減少或
    滅失價值或不適於通常或約定使用之瑕疵。工作有瑕疵者，
    定作人得定相當期限，請求承攬人修補之。承攬人不於前項
    期限內修補者，定作人得自行修補，並得向承攬人請求償還
    修補必要之費用。因可歸責於承攬人之事由，致工作發生瑕
    疵者，定作人除依前二條之規定，請求修補或解除契約，或
    請求減少報酬外，並得請求損害賠償。民法第492條、第493
    第1項與第2項、第495條第1項分別定有明文。是以，原告承
    攬之系爭工程有被告所述之前開瑕疵者，被告自得限期請求
    原告修補之，倘不修補者，被告即可請求減少報酬，並得請
　　求損害賠償。查，被告抗辯關於系爭工程，原告有部分未予
    施作，另有部分之施作則存有瑕疵（例如：廁所天花板漏水
　　、排水堵塞、磁磚破裂等），導致業主驗收未通過，幾經聯
    繫又未處理，致伊必須另找廠商施作或排除瑕疵，且為此先
    後支付10萬元、5萬5,000元等情，業據提出述工程瑕疵照片
    （見本院卷第15、71頁）、被告委請其他廠商施作及修補上
    開瑕疵之工程費支出證明單影本（見本院卷第13、69頁）為
　　憑，是被告此部分抗辯，亦堪採信。準此，依民法第492條
　　、第493第1項與第2項、第495條第1項規定，被告就上開支
    付其他廠商之工程費（合計15萬5,000元），當可請求原告
    減少報酬或賠償之。
　⑷再按，二人互負債務，而其給付種類相同，並均屆清償期者
　　，各得以其債務，與他方之債務，互為抵銷。抵銷，應以意
    思表示，向他方為之。其相互間債之關係，溯及最初得為抵
    銷時，按照抵銷數額而消滅，民法第334條第1項前段、第33
　　5條第1項分別規定甚明。承前所述，原告確有給付遲延情形
　　，導致被告無法遵期將承攬工程提交業主驗收，而遭業主計
    罰違約金之其他損害額（即1萬5,085元），以及系爭工程原
    告有部分未施作，另有部分之施作存有瑕疵，經被告委請其
    他廠商施作及修補瑕疵而支付之工程費（計15萬5,000元）
　　，於加總後（合計17萬85元），明顯已逾系爭尾款（即16萬
    元），又被告拒絕給付系爭尾款之上揭理由，其真意應屬行
    使抵銷權，且合於前揭抵銷之要件，當屬有據。準此，原告
    請求之系爭尾款，已經被告抵銷而消滅，其請求即非有據，
    無從准許。
　㈢關於其他追加工程款25萬2,100元部分：
　⒈原告復主張被告另要求伊追加施作109年12月20日估價單（
　　下稱第2張估價單，見本院卷第59頁），及110年6月估價單
　　（其上日期為215日，應屬誤載，下稱第3張估價單，見本院
    卷第61頁）所載工程，金額各21萬8,100元、3萬4,000元（
　　合計25萬2,100元，下稱系爭追加款），伊已施作完畢，被
    告應給付系爭追加款等語。被告則否認有追加工程之情，並
    抗辯應屬原來工程範圍，此2張估價單並無伊簽名，金額伊
    不承認等語。
　⒉查，原告主張追加工程乙節，為被告所否認，則原告即應就
    兩造間確有合意成立追加工程契約之事實，負舉證之責任。
    經核，第2張與第3張估價單上，並無被告公司印章或是被告
    法定代理人李昀蓁之簽名，與第1張估價單不同；除此之外
　　，原告又未能舉出其他確切之證據以明，自不足憑認兩造間
    就原告主張之追加工程及系爭追加款部分，確有達成意思表
    示之合致。準此，原告依承攬契約關係，請求被告給付系爭
    追加款，亦難認有據，無法准許。
三、從而，原告本於承攬契約之法律關係，請求被告給付41萬2,
　　100元及遲延利息，均無理由，應予駁回。
四、本件事證已明，兩造其餘攻擊防禦方法及所提證據，經審酌
    後認與判決結果不生影響，爰不再逐一論述，併此敘明。
中　　華　　民　　國　　111 　年　　7 　　月　　29　　日
                  內湖簡易庭  法　官　施月燿
以上為正本係照原本作成。
如不服本判決，應於送達後20日內，向本院提出上訴狀並表明上
訴理由，如於本判決宣示後送達前提起上訴者，應於判決送達後
20日內補提上訴理由書（須依對造人數附繕本）。
中　　華　　民　　國　　111 　年　　7 　　月　　29　　日
                            書記官  朱鈴玉